【裁判字號】    98,交聲更,17
【裁判日期】    980430
【裁判案由】    交管條例聲異
【裁判全文】
臺灣板橋地方法院交通事件裁定        98年度交聲更字第17號
原處分機關  交通部公路總局臺北區監理所板橋監理站
異  議  人
即受處分人  甲○○
上列受處分人即異議人因違反道路交通管理處罰條例事件，對於
交通部公路總局臺北區監理所板橋監理站中華民國98年1 月20日
所為之處分（案號：板監裁字裁41-CP0000000號），聲明異議，
經本院於98年2 月13日以98年度交聲字第218 號裁定後，原處分
機關不服提起抗告，茲臺灣高等法院於98年3 月30日以98年度交
抗字第1001號裁定撤銷發回本院，本院裁定如下：
    主  文
異議駁回。
    理  由
一、原處分意旨略以：本件異議人即受處分人甲○○於民國97年
    11月19日下午2 時43分許，將其所有之車號WUQ-313 號輕型
    機車違規停放在臺北縣板橋市板橋捷運站3 號出口之身心障
    礙專用停車位內，經警拍照後逕行舉發。嗣異議人不服舉發
    提出申訴，經原處分機關調查結果，仍認前開違規行為明確
    ，乃依道路交通管理處罰條例第56條第1 項第10款規定裁處
    罰鍰新臺幣（下同）1200元。
二、異議意旨略以：異議人領有身心障礙者專用停車位識別證及
    中華民國身心障礙手冊，應可停放車輛於身心障礙專用停車
    位，而且當天上午10點多開1 張，下午又開1 張，同一天開
    2 張違規單，對異議人實在很委屈，為此聲明異議，請求撤
    銷原處分等語。
三、按在設有殘障者專用停車標誌處所，非殘障用車不得停放，
    道路交通安全規則第112 條第1 項第5 款定有明文；次按汽
    車駕駛人於身心障礙專用停車位違規停車者，處600 元以上
    1200元以下罰鍰，道路交通管理處罰條例第56條第1 項第10
    款亦定有明定。又使用身心障礙者專用停車位者，除掛有專
    用牌照之車輛外，應將專用停車位識別證置於汽車擋風玻璃
    明顯處或黏貼於機車車首，以供查核檢驗；違規佔用路邊停
    車場專用停車位者，由交通勤務警察、依法令執行交通稽查
    任務人員或交通助理人員依道路交通管理處罰條例第56條規
    定辦理，復經身心障礙者專用停車位設置管理辦法第9 條、
    第14條第1 項規定甚明。
四、經查：
  (一)異議人甲○○於97年11月19日下午2 時43分許，確有將其所
    有之車號WUQ-313 號輕型機車，停放在臺北縣板橋市板橋捷
    運站3 號出口之身心障礙專用停車位內之事實，業據異議人
    於異議狀中自承不諱，並有採證照片1 張附卷可稽，而車號
    WUQ-313 號輕型機車並非身心障礙者專用停車位設置管理辦
    法第6 條第4 項所規定之特製車，亦有機車車籍查詢畫面1
    指在卷可參，自均堪認定。
  (二)又異議人固領有身心障礙手冊，且已向臺北縣政府社會局申
    請取得編號039161號身心障礙者專用停車位識別證，此有異
    議人所提出之中華民國身心障礙手冊及臺北縣政府編號0391
    61號身心障礙者專用停車位識別證影本各1 份在卷可稽，惟
    經本院向臺北縣政府社會局函詢該證之申請人、持用人為何
    ？該證係機車專用停車位識別證或汽車專用停車位識別證或
    二者均可流用？據該局函覆稱：該證申請人及持有人均為異
    議人，登記車號為「5C-3888 」，識別證上未加註車號，僅
    限汽車使用，有效期間至100 年12月10日等語，有臺北縣政
    府社會局98年4 月29日北社障字第0980332733號函1 紙附卷
    可佐，足見異議人所持有之上開身心障礙者專用停車位識別
    證係僅限汽車使用。因之，異議人當時既非駕駛其領有身心
    障礙者專用停車位識別證之車號5C-3888 號自小客車，而係
    騎乘非殘障用車之車號WUQ-313 號輕型機車，揆諸上開規定
    ，自不得將車號WUQ-313 號輕型機車停放於身心障礙專用停
    車位內，是異議人以其領有編號039161號身心障礙者專用停
    車位識別證，主張可於上揭身心障礙專用停車格內停車，自
    無可採。
  (三)又按，汽車駕駛人、汽車所有人、汽車買賣業或汽車修理業
    違反第56條第1 項或第57條規定，經舉發後，不遵守交通勤
    務警察或依法令執行交通稽查任務人員責令改正者，得連續
    舉發之；第7 條之2 之逕行舉發案件有下列情形之一者，得
    連續舉發：二逕行舉發汽車有第56條第1 項或第57條規定之
    情形，而駕駛人、汽車所有人、汽車買賣業、汽車修理業不
    在場或未能將汽車移置每逾2 小時，道路交通管理處罰條例
    第85條之1 第1 項、第2 項第2 款分別定有明文。再按道路
    交通管理處罰條例係為加強道路交通管理，維護交通秩序，
    確保交通安全而制定。依中華民國86年1 月22日增訂公布第
    85條之1 規定，係對於汽車駕駛人違反同條例第56條第1 項
    各款而為違規停車之行為，得為連續認定及通知其違規事件
    之規定，乃立法者對於違規事實一直存在之行為，考量該違
    規事實之存在對公益或公共秩序確有影響，除使主管機關得
    以強制執行之方法及時除去該違規事實外，並得藉舉發其違
    規事實之次數，作為認定其違規行為之次數，從而對此多次
    違規行為得予以多次處罰，並不生一行為二罰之問題，故與
    法治國家一行為不二罰之原則，並無牴觸。立法者固得以法
    律規定行政機關執法人員得以連續舉發及隨同多次處罰之遏
    阻作用以達成行政管制之目的，但仍須符合憲法第23條之比
    例原則及法律授權明確性原則。鑑於交通違規之動態與特性
    ，則立法者欲藉連續舉發以警惕及遏阻違規行為人任由違規
    事實繼續存在者，得授權主管機關考量道路交通安全等相關
    因素，將連續舉發之條件及前後舉發之間隔及期間以命令為
    明確之規範。道路交通管理處罰條例第85條之1 得為連續舉
    發之規定，就連續舉發時應依何種標準為之，並無原則性規
    定。雖主管機關依道路交通管理處罰條例第92條之授權，於
    90年5 月30日修正發布「違反道路交通管理事件統一裁罰標
    準及處理細則」，其第12條第4 項規定，以「每逾2 小時」
    為連續舉發之標準，衡諸人民可能因而受處罰之次數及可能
    因此負擔累計罰鍰之金額，相對於維護交通秩序、確保交通
    安全之重大公益而言，尚未逾越必要之程度。惟有關連續舉
    發之授權，其目的與範圍仍以法律明定為宜。道路交通管理
    處罰條例第56條第2 項關於汽車駕駛人不在違規停放之車內
    時，執法人員得於舉發其違規後，使用民間拖吊車拖離違規
    停放之車輛，並收取移置費之規定，係立法者衡量各種維護
    交通秩序之相關因素後，合理賦予行政機關裁量之事項，不
    能因有此一規定而推論連續舉發並為處罰之規定，違反憲法
    上之比例原則，亦經司法院大法官議決釋字第604 號著有解
    釋在案。是縱認確有異議人所指其於當日上午10時許及下午
    2 時43分許連續遭舉發之情事，惟時間既然相隔4 小時之遠
    ，揆諸道路交通管理處罰條例第85條之1 規定及司法院大法
    官議決釋字第604 號解釋意旨，舉發機關及原處分機關對於
    異議人此二相隔4 小時之違規停車行為為連續舉發、處罰，
    依法即屬有據，是異議人就此部分所辯，亦屬無據而不足採
    。
五、從而，本件異議人前開違規事證已足堪認定。則原處分機關
    依據道路交通管理處罰條例第56條第1 項第10款之規定，裁
    處異議人罰鍰1200元，核無違誤。本件異議人之異議為無理
    由，應予駁回。
據上論斷，應依道路交通案件處理辦法第19條，裁定如主文。
中    華    民    國    98    年    4     月    30    日
                      交通法庭  法  官   曾淑娟
上列正本證明與原本無異。
如不服本裁定應於送達後5日內向本院提出抗告狀。
                                書記官   謝雪紅
中    華    民    國    98    年    4     月    30    日


司法院資訊處製作；財團法人民間司法改革基金會備份。
